src/fst/morphology/stems/verbs.lexc
LEXICON Verbs
auket:auk va_et "acquirere, comparare, förvärva sig. Udne mon tab aukib, hodie hoc acquisivi. It. neutr. prodesse, gagna, t.ex. massas tatt auka? cui istud erit usui? vartill duger det? Auketet, frequ. idem jmf. ådtjotet. " ;
bakot:bak va_ot "pinsere, panem coquere, baka. Laipeb bakot, panem facere. Bättre: laipot. Bakostet, dimin. litet baka. Bakogåtet, incipere pinsere, begynna att baka. " ;
fangetallet:fangetall vn_et "in vincula conjici, bli satt i fängelse. " ;
herdot:herd vn_ot "audere, våga sig, töras. I muttem häjos almats herdo watet, quidam pauperes mendicare crubescunt. Man säger även herdet. " ;
hujot:huj va_ot "animis cadere, despondere animum, bli modfälld, fälla modet. Hujogåtet, incipere cadere animis, begynna fälla modet. Ko påti ammas ädnami, die hujogåti, cum in regionem exoticam venisset cœpit animis cadere. " ;
hålaidattet:hålaidatt va_et "alloqui, tilltala. Hålaidatti mo, allocutus est me, han talte till mig. Även persvadere, inråda, inbilla. " ;
kaddatallet:kaddatall vn_et "in suspicionem incidere, suspectum fieri, bli misstänkt. Taiste kaddatallab mäddoist maite ib le takkam, accusor de criminibus quæ non commisi. " ;
kaukotet:kaukot va_et "frequ. se kaukelet. Kaukotem, substant. svasus, inrådan. Kaukotemest idtji kåssek orroi, nunquam destitit persvadendo. " ;
keidnot:keidn vn_ot "cunctari, morari, dröja, vara  långsam. Harbmat kukkeb tassa keidnoi, quam diutissime ibi moratus est. " ;
kitetattet:kitetatt vn_et "gratiarum actione dignum esse, vara värdigt tacksägelse. I sodn kitetatte, grates non promeruit, han förtjänar inget tack. Obs. gratias agentibus respondere solent: I kitetatte, grates non meretur, det är ej något att tacka för. " ;
kålotet:kålot va_et "algere facere, facere ut frigeat, låta frysa. Kåloti manabs, frigori exposuit infantem suum. " ;
kårsot:kårs vn_ot "frigescere, bli kall. Tjaktjen tjatse kårso, autumno frigida fit aqua. Kårsostet, dimin. bli något kall. Kårsogåtet, incipere frigescere, begynna att bli kall. " ;
kärästet:käräst vn_et "e colle declivi traha vel instrumentis ligneis, quæ ad pedes alligare solent Lappones, descendere sive decurrere, åka utför backar med släde eller skidben. " ;
laugot:laug va_ot "lavare, tvätta, löga. De lavatione infantum dicitur. Manab laugot, infantem lavare, löga barnet. " ;
liwot:liw vn_ot "viribus deficere, defetisci, bli uttröttad. De animalibus plerumque dicitur. Tåmpa liwoi, eqvus defatigatus est, hästen blev trött. Även macrescere, bli mager. Härav: " ;
lusskelet:lusskel va_et "fluidum, reddere, göra flytande. Jägnab lusskeli wist, rursus glaciem in aquam dissolvit. " ;
ländanet:ländan vn_et "pedententim & sensim progredi, tarde incedere, gå sakta, fara sakta. " ;
mutket:mutk va_et "comminuere, sönderslå. Jägnab mutket, glaciem perfringere. Glaseb mutket, vitrum contundere. Mutkegåtet, incipere comminuere, begynna att slå sönder. Jmf. tsuket. " ;
märkot:märk va_ot "notam adponere, signare, märka. Påtsoit märkot, nota rangiferos signare, märka renar. Märkostet dimin. Märkogåtet, inchoativ. begynna att märka. " ;
namot:nam vn_ot "acutum fieri, bli vass. " ;
nidkaset:nidkas vn_et "paulisper moveri, litet röras. Jmf. låtkeset. " ;
nåddotet:nåddot va_et "glomerare, nysta. Nåddotastet, dimin. Nåddotatjet, inchoat. Nåddostet, Austr. detsamma & nåddosjet. " ;
piekot:piek vn_ot "queri, lamentari, jämra sig, se luojot. " ;
pisnastet:pisnast va_et "scrutari, attente circumspicere, rannsaka, noga se efter. Färtab sajeb pisnastet, omnia loca perscrutari, se efter och rannsaka i alla rum. Pisnaste puorist, examina sive circumspice attente, se noga efter. " ;
plakkoset:plakkos vn_et "humi prosterni, in latus mitti sive prolabi, slås ikull till marken, falla omkull, på sidan. Även överfört ægre velle, nolle, vara trög och ovillig. Jmf. kautjet, pignos kautjet. " ;
plägot:pläg va_ot "se jukkatet. " ;
rektonet:rekton vn_et "justum fieri aut rectum, bli rätt, bli riktigt. " ;
rikot:rik vn_ot "ditescere, bli rik. Se båndot. " ;
råssot:råss va_ot "expergefacere, uppväcka. Mon kalkab paijas råssot so, expergefaciam illum, jag skall väcka upp honom.  271  takås  386 Råssostet, dimin. idem. Råssogåtet, inchoat. begynna att väcka upp. Jmf. påktet. " ;
sadnotet:sadnot va_et "asseverare, affirmare, besanna, bejaka. Ätja sadnoti tabka, alius id ipsum asseverabat, en annan sannade detsamma. Sadnotastet, dimin. litet sanna. Sadnotatjet, inchoat. begynna sanna. " ;
siratet:sirat vn_et "separari, discedere, åtskiljas. Sodn sirati muste, a me discedebat. " ;
skårtjot:skårtj vn_ot "corrugari, contrahi, krympa, draga sig ihop. Tjåiwe skårtjo, (de esurientibus) stomachus contrahitur. " ;
slaijet:slaij va_et "lævigare, complanare, släta till, göra jämn. " ;
släbbot:släbb va_ot "adspergere, bestänka. Släbboi tjatseb mo nal, me aqua conspergebat, han stänkte vatten på mig. Släbbostet, dim. Släbbogåtet & släbbotatjet, inchoat. begynna stänka. " ;
snälpitet:snälpit vn_et "de luna dicitur: Mano snälpit, luna decrescit, månen tager av. " ;
strautot:straut vn_ot "timor percelli, bli rädd. Strautogåtet, inchoat. begynna bli rädd. " ;
stuowet:stuow va_et "in uno loco perstare facere, göra ett en förblir på ett rum, trygga. Stuowib swainaseb, wai orroli me ludne, famulo persvasi, ut apud me perstaret, jag förmådde drängen att bli kvar hos mig. " ;
stålot:stål va_ot "frequ. id. qu. stålet. " ;
sålot:sål va_ot "profunditatem conto explorare, profunditatem experiri, mäta djupet med stång eller dylikt. " ;
såpatet:såpat vn_et "reconciliari, förlikas, åter bli vänner. Såpatika, (dual.) reconciliati sunt, de två blev förlikta med varandra.  Såpitet, Austr. detsamma. Även såpitet, activ. aptare, conciliare, passa tillhopa, förena. Finska = ”sopia”, reconciliari. " ;
sädot:säd vn_ot "irraucire, bli hes. Sädom le muste kiäl, raucus factus sum. Sädostet, dim. bli litet hes. Sädogåtet, inchoat. begynna bli hes. " ;
tipsot:tips va_ot "castigare, tukta. Finska = ”tupsin”, castigo. " ;
tjuoppetet:tjuoppet va_et "frequ. id. qu. tjuoppet. Tjuoppetatjet, inchoat. begynna skära sönder. Även neutr. se ipsum ferro vulnerare, hugga eller skära sig. " ;
tjuoudot:tjuoud vn_ot "fœtido fieri odore & sapore, bli frän, få en frän lukt och smak. Sarwa piärgo tjuoudo, ko rakka, rangiferi emissarii caro post æstum venereum fœtido & hircino fit sapore. " ;
tjäkanet:tjäkan vn_et "de equis & rangiferis dicitur dum in vehendo nimio cursu exhauriuntur & corrumpuntur, bli sprängd, säges om hästar och renar när de blir skämda av för mycket och hastigt åkande. Tjäkanum herke, rangifer vectarius nimio cursu exhaustus & corruptus, en förkörd åkren. " ;
tsiskot:tsisk va_ot "connectere, fractum aliquid aut fissum rursus conjungere, binda ihop eller sätta ihop något som är sprucket. Kareb tsiskot, vas fissum connectere & reparare, sammanhäfta ett sprucket kärl. " ;
tårot:tår va_ot "pugnare, kriga, slåss. Man pira tårobet, qua de re pugnatis? Tårot ja pelket, pugnare & rixari, slåss och träta. Bellare, föra krig. Tåroje, pugnans, den som krigar eller slåss. Tårostet, dim. litet slåss. Tårojet & tårogåtet, inch. begynna slåss eller kriga. " ;
walot:wal vn_ot "ejulare, lamentari, gråta och jämra sig. Ijab peiweb walot, die nocteque lamentari, dag och natt jämra sig. Piädnak walo, canis querula latrat voce, hunden gnäller. Walogåtet, inchoativ. begynna jämra sig. Finska = 'walitan', queror. " ;
wedtjet:wedtj va_et "apportare etc. se wädtjet. " ;
wuorwot:wuorw vn_ot "homines metuere, de avibus dicitur primo hominum aspectu evolantibus, säges om fåglar när de är eller blir skygga. Låddeh wuorwoh, aves fiunt pavidiores, fåglarna blir skygga. Wuorwostet, dimin. bli litet skyggare. Wuorwogåtet, inchoat. begynna bli skygg. " ;
ådtjotallet:ådtjotall vn_et "capi, prehendi, gripas, bli tagen. Puotselwasest sodn ådtjotalli, morbo correptus est, han fastnade i en sjukdom. " ;
ålot:ål va_ot "putare, ramos abscindere, kvista, avskära kvistarna. Ålo åksit puorist, amputa singulos ramos, skär bort kvistarna väl. Ålostet, dimin. Ålogåtet, inchoat. " ;
